臺灣臺中地方法院刑事判決　　　　　　　 96年度易字第957號
公　訴　人　臺灣臺中地方法院檢察署檢察官
被　　　告　乙○○
上列被告因竊盜等案件，經檢察官提起公訴（95年度偵緝字第
1736 號），本院判決如下：
    主    文
乙○○連續意圖為自己不法之所有，以不正方法由自動付款設備
取得他人之物，處有期徒刑陸月，如易科罰金，以銀元參佰元即
新臺幣玖佰元折算壹日，減為有期徒刑參月，如易科罰金，以銀
元參佰元即新臺幣玖佰元折算壹日。
    犯罪事實
一、甲○○於民國93年間，與友人共組速立達國際有限公司（下
    稱速立達公司），設址在臺中市○○○路889號1、2樓。嗣
    因營運不佳，於94年3月間起，由乙○○接手與甲○○共同
    經營該公司業務。甲○○為處理其私人債務，於94年3月1日
    向寶華銀行貸款新臺幣（下同）30萬元，扣除相關手續費後
    ，餘款26萬9900元匯入甲○○所申請之第一商業銀行臺中分
    行帳號00000000000號存款帳戶內，甲○○並將前開第一商
    業銀行帳戶之存摺、提款卡放置在速立達公司上址2樓辦公
    室之抽屜內。乙○○為處理發放公司員工薪資事宜，乙○○
    遂自該抽屜內拿取甲○○所有之前開提款卡，並經由速立達
    公司員工丙○○以電話聯繫甲○○，詢問該提款卡密碼，以
    提款發放員工薪資，甲○○即於電話中告知丙○○該提款卡
    密碼。詎乙○○竟基於意圖為自己不法之所有，以不正方法
    由自動付款設備取得他人之物之概括犯意，逾越甲○○授權
    於支付員工薪資即約5萬元額度內使用上開提款卡之範圍，
    於94年3月3日至同年月7日如附表所示之日期，在臺中市○○路與民權路口第一商業銀行自動櫃員機等處，連續以上開
    提款卡，輸入密碼，使自動櫃員機之付款辨識系統陷於錯誤
    ，誤以為乙○○係有正當權源持卡人之不正方法，由第一商
    業銀行等所屬之自動付款設備詐得如附表所示之款項共計27
    萬元（不含跨行領款手續費6元），嗣經甲○○發現帳戶存
    款遭領一空，始查悉上情。
二、案經甲○○訴由臺灣臺中地方法院檢察署檢察官偵查起訴。
    理    由
一、訊據被告乙○○固坦承：確曾拿取告訴人甲○○所有之第一
    商業銀行提款卡，並於94年3月3日起至同年月7日止如附表
    所示之日期，以該提款卡輸入密碼，從自動櫃員機提款共27
    萬元之事實，惟矢口否認有何利用自動付款設備詐欺之犯行
    ，辯稱：伊事先有得到告訴人同意，並由證人丙○○詢問告
    訴人提款卡密碼後，才使用告訴人的提款卡去提款云云。然
    查：
(一)、被告自94年3月3日起至同年月7日止如附表所示之日期，使
    用告訴人所有第一商業銀行之提款卡，輸入密碼，從自動櫃
    員機領取如附表所示之金額共計27萬元，告訴人該銀行帳戶
    遭被告提領27萬元後，該帳戶內餘額僅剩838元等情，為被
    告所不爭執，核與告訴人所指訴情節相符，並有第一商業銀
    行存款明細分類帳、存摺影本各1份在卷可參（見偵查卷第
    37 至40頁），堪信為真實。
(二)、告訴人雖於偵查中及本院準備程序中指稱：伊沒有同意被告
    提領伊第一商業銀行帳戶內之款項，也沒有告知被告伊提款
    卡之密碼，證人丙○○告訴伊是被告自行去自動櫃員機試出
    伊的密碼就是伊家裡的電話云云。惟查：
１、證人丙○○於本院審理時結證稱：被告當時（指94年3月3日
    ）到辦公室拿告訴人所有第一商業銀行帳戶之提款卡時，告
    訴人並不在場。只有伊知道告訴人家裡電話，被告表示要付
    員工的薪資，請伊打電話詢問告訴人提款卡密碼，伊在電話
    中向告訴人表示被告要發員工薪資，告訴人說發放薪資沒有
    關係，且告知伊提款卡密碼就是他家裡電話的前4碼，也就
    是2462，當時速立達公司只有伊與另1位會計，薪資合計不
    到5萬元。伊轉告知被告該提款卡密碼，隨後被告就開車載
    伊去臺中市○○路與民權路口第一商業銀行自動櫃員機領錢
    ，被告並在車上交付伊之薪資2萬5000元。伊打電話問告訴
    人提款卡密碼時，有跟告訴人說被告要發薪水，被告要伊問
    他密碼，是不是要把密碼給被告，告訴人說發薪水沒有關係
    ，不知道事後被被告領了這麼多錢等語明確（見本院96年9
    月6日審理筆錄），則依證人丙○○所述，告訴人因證人丙○○告知其被告欲以告訴人提款卡提領款項支付員工薪資，
    故告訴人曾告知證人丙○○其提款卡密碼。
２、告訴人於本院審理時改稱：提款卡密碼不是伊告訴證人丙○○的，應該是伊女朋友告訴他的，伊上個月回去，伊女朋友
    才說她告訴證人丙○○，伊提款卡密碼應該是伊家裡電話號
    碼的前4碼等語（見本院96年9月6日審理筆錄），亦與其於
    偵查中及本院準備程序時所述前後不符。
３、且依證人丙○○於本院審理時之證述：被告不知告訴人家裡
    的電話，告訴人家裡的電話只有伊知道等語（見本院96年9
    月6日審理筆錄第7頁），衡諸一般常情，若不知提款卡密碼
    ，而貿然至自動提款機試提款卡密碼，如錯誤3次，該提款
    卡將遭自動提款機吃卡，被告既不知告訴人家中電話，如何
    有辦法試出該提款卡密碼？是被告前開辯稱，是證人丙○○
    詢問告訴人提款卡密碼後，告知其告訴人提款卡密碼等語，
    尚堪採信。
(三)、雖證人丙○○詢問告訴人提款卡密碼後，告知被告告訴人提
    款卡密碼，已如前述，惟依證人丙○○前開所述，告訴人同
    意被告自其前揭帳戶提領支付證人丙○○及速立達公司另1
    名會計之薪資共計約5萬元，而被告竟自告訴人上開帳戶提
    領27萬元，另參以證人丙○○於本院審理時證述：告訴人第
    一商業銀行帳戶裡的錢是告訴人貸款來的，告訴人貸款的目
    的是要自己用，因為他有一些債務，但因為告訴人當時還是
    公司的負責人，所以才會同意被告領錢發薪水等語（見本院
    96年9月6日審理筆錄第7、8頁），則告訴人貸款之目的係用
    以處理其私人債務，當亦無可能同意被告將其帳戶內之款項
    提領一空，足認告訴人同意被告使用該提款卡之額度，僅限
    於5萬元範圍，惟被告提領27萬元，遠逾此額度，被告前揭
    所辯，伊提領該帳戶內之款項，均有事先經過告訴人同意云
    云，顯不足採信。至被告於本院審理時，聲請傳喚速立達公
    司會計趙惠敏，然該項待證事實僅能證明被告提領款項之用
    途，無足證明告訴人同意使用該提款卡之額度，核無調查之
    必要。綜上所述，本案事證明確，被告犯行堪以認定，應予
    依法論科。
二、被告行為後，刑法部分條文業於95年7月1日修正施行。按行
    為後法律有變更者，適用行為時之法律，但行為後之法律有
    利於行為人者，適用最有利於行為人之法律，修正後刑法第
    2條第1項定有明文。此條規定係規範行為後法律變更所生新
    舊法律比較適用之準據法，本身尚無新舊法比較之問題，新
    法施行後，應一律適用新法第2條第1項之規定，為「從舊從
    輕」之比較。又本次刑法修正之比較新舊法，應就罪刑有關
    之一切情狀，綜其全部罪刑之結果而為比較；且一經定應適
    用之法律後，即需整體適用，不得任意割裂適用 (最高法院
    27年上字第2615號判例、95年5月23日第8次刑事庭會議決議
    參照)。是本件新舊法比較如下：
(一)、刑法第56條連續犯之規定，業於94年1月7日修正公布刪除，
    並於95年7月1日施行，被告行為後，新法業已刪除連續犯之
    規定，此刪除雖非犯罪構成要件之變更，但顯已影響行為人
    刑罰之法律效果，自屬法律有變更，依新法第2條第1項規定
    ，比較新、舊法結果，仍應適用較有利於被告之行為時法律
    即舊法論以連續犯。
(二)、關於罰金刑最低數額，修正前刑法第33條第5款規定為1元以
    上 (貨幣單位為銀元，即新臺幣3元)，修正後刑法第33 條
    第5款規定為：「罰金：新臺幣1000元以上，以百元計算之
    」，以修正前刑法第33條第5款規定有利於被告，依刑法第2
    條第1項之規定，比較新舊法結果，依刑法第2條第1項之規
    定，應適用較有利於被告之修正前刑法第33條第5款規定。
(三)、95年7月1日修正公布施行之刑法第41條第1項前段規定：「
    犯最重本刑為五年以下有期徒刑以下之刑之罪，而受六個月
    以下有期徒刑或拘役之宣告者，得以新臺幣一千元、二千元
    或三千元折算一日，易科罰金」；惟被告行為時之刑法第41
    條第1項前段規定：「犯最重本刑為五年以下有期徒刑以下
    之刑之罪，而受六個月以下有期徒刑或拘役之宣告，因身體
    、教育、職業、家庭之關係或其他正當事由，執行顯有困難
    者，得以一元以上三元以下折算一日，易科罰金。」，又依
    修正前罰金罰鍰提高標準條例第2條前段（現已刪除）規定
    ，就其原定數額提高為100倍折算1日，則被告行為時之易科
    罰金折算標準，應以銀元300元折算1日，經折算為新臺幣後
    ，應以新臺幣900元折算為1日。比較修正前後之易科罰金折
    算標準，以修正前之刑法第41條第1項前段即行為時法律之
    規定，有利於被告，故應適用修正前刑法第41條第1項前段
    規定，定其折算標準。
(四)、綜合上述各條文修正前、後之比較，揆諸前揭最高法院決議
    及修正後刑法第2條第1項規定之「從舊從輕」原則，自應適
    用被告行為時之法律，即修正前刑法之相關規定，並配合罰
    金罰鍰提高標準條例第1條前段規定，予以論處。
三、論罪科刑部分：按刑法第339條之2第1項自動付款設備詐欺
    罪之客觀構成要件，係行為人以不正之方法由自動付款設備
    取得他人之物，而所謂不正方法，應廣義包括無權使用他人
    真正提款卡、金融卡，如竊取、侵占或超過授權範圍而領取
    之情形，臺灣高等法院95年上訴字第1912號判決可資參照。
    核被告所為，係犯刑法第339條之2第1項之以不正方法，利
    用自動付款設備詐欺罪。被告先後多次以不正方法由自動付
    款設備取得他人之物犯行，時間緊接，罪名與犯罪構成要件
    相同，顯係基於概括犯意為之，應依修正前刑法第56條連續
    犯之規定論以一罪，並依法加重其刑。爰審酌被告與告訴人
    共同經營速立達公司，利用處理發放員工薪資之機會，取得
    告訴人之信任，竟逾越授權範圍，多次以不正方法，利用自
    動付款設備犯罪，且犯後未能坦承犯行，態度非佳等一切情
    狀，量處如主文所示之刑，並諭知易科罰金之折算標準。又
    被告犯罪時間係94年3月3日至同年月7日，在96年4月24日前
    ，合於中華民國九十六年罪犯減刑條例第2條第1項第3款之
    減刑條件，爰減其宣告刑如主文所示，並諭知易科罰金之折
    算標準，以示懲儆。
四、不另為無罪諭知部分：
(一)、公訴意旨另認：被告未經告訴人同意，竊取告訴人前揭第一
    商業銀行提款卡1張，另涉犯刑法第320條第1項竊盜罪嫌云
    云。
(二)、按犯罪事實應依證據認定之，無證據不得認定犯罪事實；又
    不能證明被告犯罪者，應諭知無罪之判決，刑事訴訟法第15
    4條第2項及第301條第1項分別定有明文。又認定不利於被告
    之事實，須依積極證據，茍積極證據不足為不利於被告事實
    之認定時，即應為有利於被告事實之認定，更不必有何有利
    之證據，最高法院30年上字第816號著有判例。復按認定犯
    罪事實所憑之證據，無論其為直接或間接證據，在訴訟上之
    證明均須於通常一般之人均不致有所懷疑而得確信其為真實
    之程度，始得據為有罪之認定，倘其證明尚未達到此一程度
    而有合理之懷疑存在，以致無從形成對被告不利之確信時，
    依據罪疑利益歸於被告之法則，即應儘先為有利被告之判斷
    ，不得徒憑主觀上之臆測遽行排除有利於被告之可能，最高
    法院76年臺上字第4986號著有判例足參。再按刑事訴訟法第
    161條已於91年2月8日修正公布，其第1項規定：檢察官就被
    告犯罪事實，應負舉證責任，並指出證明之方法。因此，檢
    察官對於起訴之犯罪事實，應負提出證據及說服之實質舉證
    責任。倘所提出之證據不足為被告有罪之積極證明，或其指
    出證明方法無從說服法院以形成被告有罪之心證，基於無罪
    推定原則，自應為被告無罪判決之諭知，最高法院92年臺上
    字第128號亦著有判例。
(三)、訊據被告堅決否認有何竊盜犯行，辯稱：在提款前的1個月
    ，告訴人有告訴伊，他的私人物品都放在公司抽屜，叫伊幫
    忙保管，該提款卡是告訴人同意使用等語。經查：證人丙○○前開證稱，被告告知伊要付員工薪水，叫伊打電話問告訴
    人提款卡密碼，告訴人告訴伊提款卡密碼後，伊再告訴被告
    等語明確，果若被告未經告訴人同意，竊取告訴人上揭提款
    卡，豈可能敢要求證人丙○○撥打電話詢問告訴人提款卡密
    碼？是被告所辯，尚屬有據。公訴人所舉之證據尚不足以證
    明被告確有竊盜犯行，此外，本院復查無其他證據足資證明
    被告確有公訴人所指之竊盜犯行，惟公訴人認此部分竊盜事
    實與起訴經本院認定有罪部分有牽連犯之裁判上一罪關係，
    ，本院就此部分不另為無罪之諭知。
據上論斷，應依刑事訴訟法第299條第1項前段，刑法第2條第1
項前段、第339條之2第1項、（修正前）第56條、（修正前）第
41 條第1項前段，罰金罰鍰提高標準條例第1條前段、（修正前
）第2條，中華民國九十六年罪犯減刑條例第2條第1項第3款、第
7條、第9條，判決如主文。
中　　華　　民　　國　　96　　年　　9 　　月　　20　　日
                        臺灣臺中地方法院刑事第五庭
                            審判長法  官  鍾堯航
                                  法  官  吳崇道
                                  法  官  劉麗瑛
上正本證明與原本無異。
如不服本判決，應於收送達後10日內向本院提出上訴書狀（應敘
述具體理由並附繕本）。
上訴書狀如未敘述理由，應於上訴期間屆滿後20日內補提理由書
於本院。
                                  書記官  王玟
中　　華　　民　　國　　96　　年　　9 　　月　　20　　日
附錄論罪科刑法條
中華民國刑法第339條之2
意圖為自己或第三人不法之所有，以不正方法由自動付款設備取
得他人之物者，處3年以下有期徒刑、拘役或1萬元以下罰金。
以前項方法得財產上不法之利益或使第三人得之者，亦同。
【附表】
┌───┬──────────┬───────────────┐
│編號  │提款日期            │提款金額                      │
├───┼──────────┼───────────────┤
│ 1    │94年3月3日          │3萬元、3萬元、3萬元、1萬元    │
├───┼──────────┼───────────────┤
│ 2    │94年3月4日          │2萬元、2萬元、2萬元、1萬元    │
├───┼──────────┼───────────────┤
│ 3    │94年3月5日          │2萬元、2萬元、2萬元           │
├───┼──────────┼───────────────┤
│ 4    │94年3月6日          │2萬元                         │
├───┼──────────┼───────────────┤
│ 5    │94年3月7日          │1萬元、1萬元                  │
└───┴──────────┴───────────────┘
